【裁判字號】    99,抗,226
【裁判日期】    990226
【裁判案由】    聲請再審
【裁判全文】
臺灣高等法院刑事裁定                   99年度抗字第226號
抗  告  人
即  聲請人  甲○○
上列抗告人因竊盜案聲請再審案件，不服臺灣新竹地方法院中華
民國99年2月1日裁定（99年度聲再字第2號），提起抗告，本院
裁定如下：
    主  文
抗告駁回。
    理  由
一、聲請再審意旨略以：依新證據即聲請人與嫌疑人黃明山（實
    際竊盜之行為人）之談話錄音光碟，本件竊盜所用工具破壞
    剪並非如原審所認定放置於工具箱，而係放置於遮護區。原
    審引用證人廖亮貴證述：「民國97年1月3日凌晨約0時至1時
    許加班時，林玉壽清點陽極棒發現不見時有跟我說…」等語
    ，惟其證述前後不一，足以影響判決，又有偽證之嫌，聲請
    人因未發現前開證據，致未主張該有利於己之情事，因而遭
    判決有罪確定，為此依刑事訴訟法第420條第1項第6款規定
    ，聲請再審云云。
二、原裁定略以：(一)本件聲請人即受判決人甲○○原係設址新竹
    縣湖口鄉○○村○○路30號之世禾科技有限公司（下稱世禾
    公司）生管課進貨組員工，於97年1月3日凌晨1時10分許，
    因持破壞剪竊盜世禾公司之陽極棒成品25支得手，而犯刑法
    第321條第1項第3款加重竊盜罪，經臺灣新竹地方法院於98
    年5 月15日以97年度易字第485號判決判處有期徒刑7月，上
    訴後，經本院於98年8月3日以98年度上易字第1632號駁回上
    訴因而確定，有上開刑事判決書及本院被告前案紀錄表各1
    份在卷可按。(二)聲請人雖提出其與「黃明山」之錄音光碟1
    片，欲用以證明上開竊盜案實際行為人係「黃明山」，且上
    開供竊盜所用之破壞剪，係放置在遮護區而非原確定判決所
    認定之工具箱，然觀諸上開錄音譯文內容及錄音光碟，不僅
    欠缺錄音時間、地點及相關電話號碼與通聯紀錄，且乏足資
    核對錄音內容之交談對象、交談情境及交談場景之相關資料
    ，致無從據以核對判斷該錄音內容之真實與否，是該份資料
    是否有證據能力已堪置疑，遑論其證明力，客觀上自難認為
    真實，故與確實新證據之「確實」涵義不符。又縱認上開錄
    音內容屬實，亦僅能證明「黃明山」所述破壞剪之放置地點
    與原確定判決所認定不同，惟「黃明山」所述破壞剪尚無從
    認定與本案竊盜有何關聯，更不足以證明本案加重竊盜之行
    為人實乃「黃明山」，是上開證據明顯缺乏可認為確實具有
    足以動搖原確定判決，而對受判決人為更有利判決之「確實
    性」，亦缺乏具備該證據係在事實審法院於判決前已存在，
    因未經發現，不及調查斟酌，或審判時未經注意，至其後始
    行發現之「嶄新性」特質，自不能據為聲請再審之原因。(三)
    聲請書提及證人廖亮貴證言不可採，有偽證之嫌云云，惟按
    ，有罪之判決確定後，原判決所憑之證言、鑑定或通譯已證
    明其為虛偽者，為受判決人之利益，得聲請再審，刑事訴訟
    法第420條第1項第2款定有明文。又所謂「原判決所憑之證
    言、鑑定或通譯已證明其為虛偽者」，所稱「證明」必須該
    等虛偽行為即對人之證據方法，業經判決有罪確定者為限。
    查聲請人既尚未對證人廖亮貴涉嫌偽證之情提起刑事告訴並
    經判決確定證明屬實，且原確定判決已說明證人廖亮貴證言
    可採之理由，並參照案內所有證據本於調查所得心證，分別
    定其取捨，而為事實之判斷，本屬其職權之行使，又證據之
    證明力，亦即證據之價值判斷，由原確定判決法官本其自由
    心證，依據證據法則，而合理判斷證據之證明力，係屬法院
    依職權之合法行為，本件聲請人所述理由，無非係就證據證
    明力再行爭執而已，聲請人執上開理由聲請再審，亦無理由
    。(四)綜上，本件再審聲請之理由，尚非確實可供形式觀察之
    新證據，且經本院綜核原審全案卷證，已足認被告應受有罪
    之判決，聲請人之主張，核其內容尚不足以動搖原有罪確定
    判決，自與刑事訴訟法第420條第1項第6款之所謂發現確實
    之新證據不符，聲請人以之為再審事由聲請再審，自非可採
    。是聲請人據此聲請再審，為無理由，而駁回其再審聲請。
三、抗告意旨略以：原確定判決之竊盜案件實際行為人係黃明山
    ，此業經伊與黃明山電話錄音中對談甚明，且犯案工具破壞
    剪被放置在世禾公司遮護區，是黃明山所為，亦據其於前揭
    錄音中自承甚明，而伊在案發時及案發後並未回世禾公司，
    此有世禾公司錄影帶可證，是請依所陳報之黃明山年籍資料
    傳喚黃明山到庭與伊對質。至抗告人於原審最後一庭聲請事
    證呈送，原審法官回以：「你已經浪費很多時間，我有給你
    請律師時間，也給你搜證時間，今天要判決庭，你才說你有
    事證，你知道我有業績壓力…等語、你不用再送事證了，今
    天要結案了」等語，伊以為就此結案，嗣後才知可上訴、再
    審，故該事證於事實審即已存在，為法院所不知，亦不積極
    調查各項有利伊之證據，更以伊為更生人而認伊有再犯之意
    而貶低抗告人權利云云。
四、經查：
  (一)按有罪之判決確定後，因發見確實之新證據，足認受有罪判
    決之人應受無罪之判決者得聲請再審，固為刑事訴訟法第42
    0條第1項第6款所明定。惟所謂「發見新證據」者，係指該
    證據當時已經存在，為法院及當事人所不及知，不及調查斟
    酌，至其後始行發見，且就證據本身形式上觀察，固不以絕
    對不須經過調查程序為條件，但必須顯然可認為足以動搖原
    有罪確定判決，而為受判決人無罪、免訴、免刑或輕於原判
    決所認罪名之判決者為限。此受理聲請再審之最後事實審法
    院，應就聲請再審理由之所謂「新證據」，是否具備事實審
    判決前已經存在，為法院、當事人所不知，事後方行發見之
    「嶄新性」，及顯然可認足以動搖原有罪確定判決，應為無
    罪、免訴、免刑或輕於原判決罪名之「顯然性」二要件，加
    以審查，為判斷應否准予開始再審之準據，最高法院85年度
    台抗字第308號裁定意旨參照。又傳聞證據，其真實性如何
    尚需經過調查始足認定，亦難謂為刑事訴訟法第420條第1項
    第6款規定之「確實」有利於受判決人之新證據（最高法院
    81年度台抗字第284號裁定要旨參照）。
  (二)本件抗告人依刑事訴訟法第420條第1項第6款規定，向原法
    院提起本件再審之聲請，辯以：黃明山在與伊電話之錄音光
    碟中已承認其所使破壞遭竊陽極之工具破壞剪，最終放置在
    遮護區，且伊在案發時及案發後並未再回世禾公司，請傳喚
    黃明山云云，惟此是否屬實，仍需經過調查始得辨其真偽，
    非顯然足以動搖原判決，而可對抗告人為更有利之判決，與
    上開「顯然性」之要件不合；且上開爭執之事項，應係抗告
    人於原確定判決調查、審理時即已明知之事，當無事後始經
    發現之可言，亦與「嶄新性」之要件不符。況上開電話錄音
    欠缺錄音時間、地點及相關電話號碼、通聯紀錄，且缺乏可
    供核對該對話內容之交談對象、情境及場景等相關資料，而
    無從判斷該錄音內容之真偽，是該錄音內容是否具有證據能
    力，尚需經過調查始足認定，亦難謂符合「確實」有利於受
    判決人之新證據，且該證據復難認在事實審法院於判決前已
    存在，因未經發現，不及調查斟酌，或審判時未經注意，至
    其後始行發現，亦不合於聲請再審之「嶄新性」要件。抗告
    人固請求傳喚證人黃明山對質證明上開錄音光碟，然此從本
    身形式上觀察，非經相當調查不能證明其真偽，核與「確實
    新證據」之意義不符，亦難認為有再審之理由。另抗告人其
    餘所述，核其性質，僅屬對於原確定判決之審理程序，單憑
    己意任為質疑，不符合刑事訴訟法所規定再審之理由。綜上
    所述，原裁定認抗告人本件再審之聲請，不符刑事訴訟法第
    420條第1項第6款所規定之再審事由，因而駁回抗告人之聲
    請，其認事用法，並無不合，本件抗告人之抗告，為無理由
    ，應予駁回。
五、據上論結，應依刑事訴訟法第412條，裁定如主文。
中    華    民    國    99    年    2     月    26    日
                  刑事第二十二庭審判長法  官  郭雅美
                                      法  官  洪于智
                                      法  官  李麗珠
以上正本證明與原本無異。
不得再抗告。
                                      書記官  陳禹任
中    華    民    國    99    年    3    月      2    日

司法院資訊處製作；財團法人民間司法改革基金會備份。
